【裁判字號】    95,家上,45
【裁判日期】    950519
【裁判案由】    履行同居
【裁判全文】
臺灣高等法院臺南分院民事判決  95年度家上字第45號
上  訴  人  乙○○
訴訟代理人  盧奇南  律師
被 上 訴人  甲○○
訴訟代理人  劉興文  律師
上列當事人間請求履行同居事件，上訴人對於民國95年2月22日
臺灣嘉義地方法院第一審判決（94年度婚字第568號）提起上訴
，本院於95年5月9日言詞辯論終結，判決如下：
    主  文
上訴駁回。
第二審訴訟費用由上訴人負擔。
    事實及理由
一、被上訴人起訴主張：
（一）兩造於民國92年1月18日結婚，婚後感情尚稱融洽，詎上
      訴人自94年9月17日返回北港娘家後即未曾返家，經被上
      訴人屢次打電話至上訴人娘家，均遭推託而無法與上訴人
      聯繫，撥電話至上訴人公司亦以忙碌為由而拒絕溝通，兩
      造自婚後家務全由被上訴人負擔，家人亦對其良好，上訴
      人應無不能同居之正當理由。爰依民法第1001條之事由提
      起本訴。並聲明：駁回上訴。
二、上訴人則以：
（一）上訴人婚後仍在中國信託公司嘉義分行工作，因上班時間
      延長，工作勞累而得不到被上訴人及其家人之諒解，且常
      不給好臉色；上訴人偶於休閒與同事或朋友外出時，竟又
      遭惡言相向及侮辱上訴人人格，致使上訴人精神受創甚深
      ，兩造婚後溝通不易，且未得被上訴人及其家人和顏相待
      ，婚姻壓力嚴重導致上訴人精神憂鬱症，且有自殺念頭，
      從而上訴人有不同居之正當理由。並聲明：(一)原判決廢棄
      。(二)被上訴人在第一審之訴駁回。
三、兩造係夫妻，現婚姻關係存續中，為兩造所不爭執，並有戶
    籍謄本一件可證，堪信為真實。
四、兩造婚後以被上訴人之住所為住所，上訴人自94年9月17日
    離家迄今未回之事實，為兩造所不爭執，並經證人李素薇於
    原審到庭證述上訴人於去年中秋節那天回去至今未回等語（
    見原審卷34頁95年2月8日言詞辯論筆錄），且上訴人亦坦承
    迄今仍住娘家，足證上訴人於94年9月17日離家，迄今未與
    被上訴人履行同居義務之事實為真實。
五、證人即上訴人之姐蔡孟芳雖於原審到庭證稱: 「（為何被告
    不回夫家？）因為被告認為他自己沒有辦法與原告溝通。被
    告如果休假希望原告陪他，但是原告都沒有辦法陪他，他叫
    他與朋友或同事出去，但被告如果跟同事或朋友出去，原告
    就懷疑被告有外遇，九十四年六、七月份，原告有跟我說他
    與被告之間婚姻已經出現問題，兩造沒有辦法達成共識，沒
    有辦法共同生活，他跟我說我妹妹外面有男人，不相信我妹
    妹說的話，因為我妹妹跟他說要去何處，他馬上就電話追蹤
    及檢查我妹妹車子的里程表，這都是原告告訴我的。」、「
    （被告何時罹患憂鬱症？）去年六月開始看醫生。」、「（
    被告患憂鬱症與原告有何關係？）因為原告不信任被告，讓
    被告壓力很大。我沒有辦法證明。」（見原審卷32、34頁）
    95年2月8日言詞辯論筆錄），惟證人稱係被上訴人所告知云
    云，已為被上訴人當庭否認（見原審95年2月8日言詞辯論筆
    錄），且證人所述，均非其親自見聞，而證人蔡孟芳係上訴
    人之姐，所言恐有偏頗之虞，尚難遽採信。
六、上訴人又辯稱：上訴人婚後仍在中國信託公司嘉義分行工作
    ，因上班時間延長，工作勞累而得不到被上訴人及其家人之
    諒解，且常不給好臉色；上訴人偶於休閒與同事或朋友外出
    時，竟又遭惡言相向及侮辱上訴人人格，致使被上訴人精神
    受創甚深，兩造婚後溝通不易，且未得被上訴人及其家人和
    顏相待，婚姻壓力嚴重導致上訴人精神憂鬱症云云，為被上
    訴人所否認，雖上訴人提出診斷書一紙以證明上訴人患有憂
    鬱症，然診斷書係依據上訴人之主述而填載發生憂鬱症之原
    因，上訴人復未曾提出其他任何事證，以供佐證其之所患有
    憂鬱症係因其上班時間延長，工作勞累而得不到被上訴人及
    其家人之諒解，且被上訴人常不給好臉色；上訴人偶於休閒
    與同事或朋友外出時，竟又遭惡言相向及侮辱上訴人人格，
    致使上訴人精神受創。其空言抗辯與被上訴人有不能同居之
    正當理由，並不可採。
七、按夫妻互負同居之義務，民法第1001條有明文規定。上訴人
    不履行同居義務，又無不能履行同居義務之正當理由已如上
    述，是被上訴人依上開規定訴請上訴人履行同居，為有理由
    ，應予准許。原審為被上訴人勝訴之判決，於法並無不合；
    上訴人上訴意旨指摘原判決不當，求予廢棄改判，為無理由
    ，應予駁回。
八、據上論結，本件上訴為無理由，依民事訴訟法第449條第1項
    、第78條，判決如主文。
中    華    民    國    95    年    5    月    19     日
                  民事第四庭    審判長法  官  王惠一
                                      法  官  王浦傑
                                      法  官  蘇重信
上為正本係照原本作成。
如對本判決上訴，須於判決送達後20日內向本院提出上訴狀，未
表明上訴理由者，應於上訴後20日內，向本院提出理由書（須附
繕本）。
中    華    民    國    95    年    5    月    19     日
                                     書記官  黃文生
                                                K


司法院資訊處製作；財團法人民間司法改革基金會備份。
